【裁判字號】    98,交聲,2440
【裁判日期】    980930
【裁判案由】    違反道路交通管理處罰條例聲明異議
【裁判全文】
臺灣臺北地方法院交通事件裁定        98年度交聲字第2440號
原處分機關  臺北市交通事件裁決所
異議人
即受處分人    甲○○
上列異議人即受處分人因違反道路交通管理處罰條例案件，對於
臺北市交通事件裁決所於中華民國98年7月16日所為之處分（原
處分案號：北市裁罰字第裁22─CG0000000號），聲明異議，本
院裁定如下：
    主  文
原處分撤銷。
甲○○汽車駕駛人，行車速度，超過規定之最高時速二十公里以
上未滿四十公里，處罰鍰新臺幣壹仟陸佰元，並記違規點數壹點
。
    理  由
一、按行車速度，依速限標誌或標線之規定，道路交通安全規則
    第93條第1項定有明文。次按汽車駕駛人，行車速度超過規
    定之最高時速，處新臺幣（下同）1,200元以上2,400元以下
    罰鍰，並記違規點數1點，道路交通管理處罰條例第40條、
    第63條第1項分別定有明文。
二、原處分意旨略以：本件異議人即受處分人（下稱受處分人）
    甲○○於民國98年3月29日下午3時43分許駕駛余克瓊所有之
    車牌號碼3N─4930號自用小客車，往雙溪方向，行經最高速
    限50公里之臺2丙線12公里處時，為設於該處之固定式雷達
    測速照相儀器測得行車速度為77公里並予拍照存證，經臺北
    縣政府警察局員警採證後，以該車輛有「限速50公里，經測
    速時速77公里，超速27公里未滿40公里」之違規事實，依道
    路交通管理處罰條例第40條規定，逕行掣單舉發。嗣受處分
    人於舉發通知單上所載應到案日期前提出陳述，經原處分機
    關函請舉發單位調查結果，認其確有前開違規行為，原處分
    機關乃於98年7月16日依道路交通管理處罰條例第40條、第
    85條第1項之規定，裁處受處分人罰鍰1,800元，惟車輛所有
    人之處罰，應歸責於使用人，不記點。
三、受處分人聲明異議意旨略以：上開路段測速裝置並未依照道
    路交通管理處罰條例第7之2條規定，在前方設置明顯標誌，
    故取證違法，且上開隧道入口外之時速均為60公里，隧道內
    之速限卻為50公里，取締違規極為不妥，又臺北縣政府警察
    局函覆之照片非同向隧道入口等，為此聲明不服，請求撤銷
    原處分云云。
四、經查：
  (一)本件受處分人駕駛余克瓊所有之車牌號碼3N─4903自用小客
    車，於98年3月29日下午3點43分許，由平溪往雙溪方向，行
    經臺2丙線12公里處前速限50公里之路段，為雷達測速儀器
    測得車速達77公里而經拍照一節，業經臺北縣政府警察局以
    98年6月2日北縣警交字第0980070291號函覆明確，並有卷內
    交通違規採證照片一張附卷可稽，是受處分人有於前揭時、
    地駕駛上開車輛，行車速度超過規定最高時速20公里以上未
    滿40公里之事實，堪以認定。
  (二)又汽車駕駛人行車速度超過規定之最高速限，經採用固定或
    非固定式科學儀器取得證據資料證明者，於一般速道路須至
    少於100公尺前，明顯標示之，道路交通管理處罰條例第7條
    之2第3項固定有明文，然衡其立法用意，不外表明科處違規
    人行政裁罰之終極目的乃在敦促駕駛人依行車速限駕駛，是
    以科學儀器採證，應由主管機關在明顯處告示，用以提醒駕
    駛人依道路限速行駛，以期在駕駛人避免受罰之心理下，達
    到依行車速限駕駛進而維護行車安全之最大效益，尚非謂如
    有違反，駕駛人超速行駛之違規行為即應不罰，是不論本件
    舉發地點100公尺前有無設置明顯警告標示告知駕駛人，受
    處分人均不得據此解免罰責，至臺北縣警察局所提供之警告
    示牌數位相片3紙雖係由隧道另一端所拍攝，惟揆諸上開說
    明，受處分人亦不得藉此解免其責，附此敘明。
  (三)再受處分人雖辯稱：該路段於隧道前速限均為60公里，隧道
    內速限為50公里，警方於速限變換區域設置測速照相，取締
    違規，極為不妥云云。惟有關道路速限之決定，乃行政機關
    考量各路段整體交通動線順暢、安全、調節等因素而為之裁
    量權限，除有重大、明顯瑕疵或其他違法情形外，尚非本院
    所得任意指摘或變更。從而，受處分人前開所辯，均無可採
    。本件事證明確，受處分人違規行為堪以認定，應依法裁罰
    。
  (四)按關於刑事訴訟程序上所謂「不利益變更禁止」原則，應僅
    限於原判決適用法條並無不當時，始有其適用，若原判決適
    用法條不當而應予撤銷者，上級審自非不得諭知較重於原審
    判決之刑，以資適法，此即為刑事訴訟法第370條：「由被
    告上訴或為被告利益而上訴者，第二審法院不得諭知較重於
    原審判決之刑。但因原審判決適用法條不當而撤銷之者，不
    在此限」規定意旨之所在。而依道路交通管理處罰條例第89
    條規定，法院受理交通事件，準用刑事訴訟法之規定，道路
    交通案件處理辦法第20條前段亦明定：「交通法庭認為聲明
    異議有理由或聲明異議雖無理由，而原處分不當或違法者，
    應以裁定將原處分經聲明異議部分撤銷，並自為裁定」，足
    徵原處分機關之處分如有不當及違法時，交通法庭亦得撤銷
    原處分另為適法之裁定，尚無不利益變更禁止原則之適用。
    從而，受處分人確有駕駛車輛，其行車速度超過規定最高時
    速20公里以上滿40公里之違規行為，而違反道路交通管理處
    罰條例第40條之規定。原處分機關予以裁罰，固非無見，惟
    漏未依同條例第63條第1項第1款規定併記違規點數1點，尚
    難認為允當。是本件異議雖無理由，惟原處分既有上述不當
    ，自應由本院將原處分撤銷，並依據道路交通管理處罰條例
    第40條、第63條第1項第1款及基準表等規定，裁處受處分人
    罰鍰並記違規點數如主文第二項所示，以資適法。
據上論斷，應依道路交通案件處理辦法第20條前段，裁定如主文
。
中    華    民    國    98    年    9     月    30    日
                    交通法庭  法  官  謝昀璉
上正本證明與原本無異。
如不服本裁定，應於裁定送達後5 日內向本院提出抗告狀。
                              書記官  鄭雅文
中    華    民    國    98    年    10    月    2     日


司法院資訊處製作；財團法人民間司法改革基金會備份。
